最高法院刑事判決　　　　　　　　　　　　　　八十八年度台上字第一六五三號
　　上　訴　人　甲○○
　　　　　　　　乙○○
右上訴人等因偽造文書案件，不服台灣高等法院台中分院中華民國八十六年五月十三
日第二審判決（八十六年度上訴字第三一○號，起訴案號：台灣台中地方法院檢察署
八十五年度偵字第一五三二六號），提起上訴，本院判決如左：
    主  文
上訴駁回。
    理  由
按刑事訴訟法第三百七十七條規定，上訴於第三審法院，非以判決違背法令為理由，
不得為之。是提起第三審上訴，應以原判決違背法令為理由，係屬法定要件。如果上
訴理由狀並未依據卷內訴訟資料，具體指摘原判決不適用何種法則或如何適用不當，
或所指摘原判決違法情事，顯與法律規定得為第三審上訴理由之違法情形，不相適合
時，均應認其上訴為違背法律上之程式，予以駁回。本件上訴人乙○○上訴意旨略稱
：上訴人乙○○與甲○○雖為夫妻，但此次民間互助會之招募，上訴人乙○○確未參
與。上訴人甲○○上訴意旨略稱：(一)上訴人甲○○確未冒標會款，證人陳壎騰於原審
曾為有利之證言，原審未予採信。(二)據證人卓姿含、楊淑華於原審證稱：已標走會款
。證人曾燕梅證謂參加二會，已標走一會，而證人洪貴玲並未曾到庭，楊崑田則屬末
會，根本無須標會，另證人陳秀更證稱：上訴人並未冒名標會各等語，原審竟採上
開證人之證言為上訴人不利之認定，於法有違。(三)證人洪貴玲住嘉義市，上訴人甲○
○住大甲，二地相隔一、二百公里，洪貴玲以電話委託上訴人代寫標單，合情合理云
云。
惟查：原判決綜核告訴人楊崑田之指訴，證人洪貴玲、蔡繼鑫、卓姿含、曾燕梅、楊
淑華等之證詞等證據，並參酌全案卷證資料，本於事實審法院推理之作用，認定上訴
人二人有共同連續行使偽造私文書，足以生損害於他人之犯行，已說明其理由，所為
論斷，亦均有卷內資料可資覆按，從形式上觀察，並無違背令之情形，上訴意旨對原
審之論斷，究係違背如何之經驗法則或論理法則，亦未依據卷內資料為具體之指摘。
且查：(一)證人陳壎騰於原審問：「你知否被告（上訴人等）所招攬之互助會有無冒標
情形﹖」時，據答稱：「不知道」（原審卷第五十七頁反面），並未為有利於上訴人
之證言。而證人卓姿含則稱：伊參加二會，均為活會，八十四年十一月二十五日伊並
未標得會款，是上訴人冒標的（原審卷第三十八頁）。證人楊淑華證稱：伊參加一會
，迄未標得會款（第一審卷第三十八頁反面、原審卷第三十七頁、第七十三頁）。另
證人洪貴玲則於檢察官偵查時證稱：有參加上訴人招集之互助會，尚未得標（偵查卷
第十四頁反面）各等語。另依卷內資料，上訴人所招集之互助會，起迄日期為民國八
十二年十二月二十五日至八十五年四月二十五日（偵查卷第三頁），八十五年三月二
十五日尚須投標，並非末會，上訴意旨指陳壎騰曾為有利之證言，原審未予採信；卓
姿含、楊淑華均稱已標走會款；洪貴玲迄未到庭；楊崑田係屬末會云云，與卷內資料
，不相符合。(二)證人曾燕梅雖稱：伊參加二會，已標走一會等語，但本件互助會既已
結束，而曾燕梅迄有一會尚未標得，上訴人提出之清單又記載曾燕梅參加之二會均已
得標（原審卷第六十二頁），原審據此推論，並認定上訴人曾冒用曾燕梅名義標取一
會，與卷內資料即無不符。(三)據楊崑田指稱：「八十五年三月二十五日我沒有去標會
，後來會首告訴我說我得標」（原審卷第七十二頁反面），證人曾燕梅證稱：「八十
五年三月二十五日我有去標會，當場尚有繽繽（陳秀）、楊淑華」（第一審卷第三
十九頁），楊淑華證稱：「三月二十五日參加標會的有我、曾燕梅、繽繽陳秀」、
「當場尚有乙○○，蔡寫一張（標單），當場由乙○○寫的三千八（百元、新台幣，
下同）及繽繽的四千元標到」（第一審卷第三十五頁），證人蔡繼鑫證稱：八十五年
三月二十五日楊崑田並未去標會（原審卷第三十八頁）各等語。依上開證據，已足認
定上訴人於八十五年三月二十五日確有冒用楊崑田名義標取會款。而證人陳秀則僅
證稱：「八十五年三月二十五日標會時，我有到場標會，開標後會首宣布我得標，我
就先離開了，另外一人是何人得標，我不清楚……」（原審卷第五十七頁反面），並
未為上訴人有利之證言。至其雖亦未曾為「上訴人曾偽造楊崑田之標單參與投標」云
云之供述，原判決此部分之述，與卷內資料不相符合，但除去此部分，既仍應為相
同之認定，於判決本旨既不生影響，自亦不得據為第三審上訴理由。(四)依前述，洪貴
玲於檢察官偵查時已指稱：伊參加之會尚屬活會等語，足證其並未委託上訴人代標，
上訴人此部分所指，亦有誤會。其餘上訴意旨或指上訴人乙○○並未參與招攬本件互
助會，或謂上訴人甲○○確未冒標會款，係因告訴人及證人與上訴人有財務糾紛，故
意設詞誣陷云云，係以自己之說詞，為單純之事實上爭辯，依首開說明，自非適法之
第三審上訴理由，其上訴違背法律上之程式，應予駁回。其牽連犯詐欺罪部分，核係
屬刑事訴訟法第三百七十六條第四款所列之案件，依該法條規定，既經第二審判決，
不得上訴於第三審法院，牽連之重罪（偽造文書）部分，其上訴既不合法，無從為實
體上判決，輕罪（詐欺）部分，自亦無從適用審判不可分之法理，併為實體上之審判
，亦應從程序上予以駁回，併予明。
據上論結，應依刑事訴訟法第三百九十五條前段，判決如主文。
中      華      民      國    八十八    年      四      月      七      日
                              最高法院刑事第二庭
                                  審判長法官  莊  來  成
                                        法官  呂  潮  澤
                                        法官  謝  俊  雄
                                        法官  白  文  漳
                                        法官  蘇  振  堂
      右正本證明與原本無異
                                              書  記  官
中      華      民      國    八十八    年      四      月     十二     日
